【裁判字號】    98,易,1820
【裁判日期】    980731
【裁判案由】    妨害名譽
【裁判全文】
臺灣臺北地方法院刑事判決              98年度易字第1820號
公  訴  人  臺灣臺北地方法院檢察署檢察官
被      告  丁○○
            甲○○
上列被告等因妨害名譽案件，經檢察官提起公訴（九十八年度偵
字第三○六一號），本院判決如下：
    主  文
丁○○公然侮辱人，處罰金新臺幣仟元，如易服勞役，以新臺
幣壹仟元折算壹日。
甲○○公然侮辱人，處罰金新臺幣仟元，如易服勞役，以新臺
幣壹仟元折算壹日。
    事  實
一、丁○○為臺北市松山區○○○路○段八弄「琴韻園」社區大
    樓之住戶，甲○○則為該社區住戶服務委員會總幹事，丁○○與甲○○自民國九十六年間起即因住戶服務委員會相關事
    務互生嫌隙，緣臺灣三菱電梯股份有限公司（下稱臺灣三菱
    公司）員工乙○○於九十八年一月八日上午八時二十分許前
    往該社區進行電梯保養，而與甲○○一同前往二三號地下一
    樓辦公室拿取電梯鑰匙，丁○○一路尾隨甲○○二人前往地
    下一樓辦公室，沿途一再數落甲○○就執行社區服務事務有
    諸多失職之處，甲○○未予回應，丁○○心生不悅，竟在地
    下一樓辦公室入口處，於該社區住戶及其他訪客得以共聞共
    見之狀況下，基於公然侮辱之犯意，以「歪哥」（台語）等
    語當場辱罵甲○○，足以生損害於甲○○之名譽及社會評價
    ；甲○○不甘平白受辱，待乙○○拿取鑰匙離開後，亦在地
    下一樓辦公室，於該社區住戶及其他訪客得以共聞共見之狀
    況下，基於公然侮辱之犯意，以「幹你老母雞巴」（台語）
    等語當場辱罵丁○○，足以生損害於丁○○之名譽及社會評
    價。
二、案經丁○○及甲○○訴由臺北市政府警察局松山分局報請臺
    灣臺北地方法院檢察署檢察官偵查起訴。
    理  由
壹、程序部分：
    按被告以外之人於審判外之言詞或書面陳述，除法律有規定
    者外，不得作為證據，刑事訴訟法第一百五十九條第一項定
    有明文；復按被告以外之人於偵查中向檢察官所為之陳述，
    除顯有不可信之情況者外，得為證據，同法第一百五十九條
    之一第二項亦有規定；另按被告以外之人於審判外之陳述，
    雖不符前四條之規定，而經當事人於審判程序同意作為證據
    ，法院審酌該言詞陳述或書面陳述作成時之情況，認為適當
    者，亦得為證據；當事人、代理人或辯護人於法院調查證據
    時，知有第一百五十九條第一項不得為證據之情形，而未於
    言詞辯論終結前聲明異議者，視為有前項之同意；同法第一
    百五十九條之五規定甚明。本案所據以認定被告丁○○、甲○○犯罪事實之證據，其中部分屬傳聞證據，除證人乙○○
    、丙○○於偵查中向檢察官所為之陳述，業經具結且無顯不
    可信之情形存在，依刑事訴訟法第一百五十九條之一第二項
    規定，自具備證據能力外；其餘之傳聞證據，因公訴人及被
    告丁○○、甲○○於本院言詞辯論終結前均未對其證據能力
    聲明異議，本院認該等傳聞證據作成之情況亦無不當之情形
    ，依刑事訴訟法第一百五十九條之五規定，該等傳聞證據均
    具備證據能力，合先敘明。
貳、實體部分：
一、訊據被告甲○○、丁○○固不否認臺灣三菱公司員工乙○○
    於九十八年一月八日上午八時二十分許前往該社區進行電梯
    保養，而與被告甲○○一同前往二三號地下室辦公室拿取電
    梯鑰匙，被告丁○○見狀即一路尾隨甲○○二人前往地下一
    樓辦公室，並在地下室辦公室與被告甲○○發生言語衝突，
    惟矢口否認有何公然侮辱犯行，被告丁○○辯稱：被告甲○○執行該社區服務事務確實有諸多帳目不清之不良紀錄，當
    日係被告甲○○一再以穢語辱罵伊，然伊絕無辱罵被告甲○○「歪哥」云云；被告甲○○則辯稱當日被告丁○○一路尾
    隨伊與電梯保養人員乙○○前往地下室辦公室，乙○○曾在
    場目擊被告丁○○辱罵伊「歪哥」，伊並無辱罵被告丁○○
    「幹你老母雞巴」云云。經查：
  (一)臺灣三菱公司員工乙○○於民國九十八年一月八日上午八時
    二十分許前往「琴韻園」社區進行電梯保養，而與被告甲○○一同前往二三號地下一樓辦公室拿取電梯鑰匙，被告丁○○一路尾隨被告甲○○二人前往地下一樓辦公室，沿途一再
    數落被告甲○○就執行社區服務事務有諸多失職之處，因被
    告甲○○未予回應，被告丁○○心生不悅，竟在地下一樓辦
    公室入口處，以「歪哥」等語當場辱罵被告甲○○等情，業
    據告訴人於警詢及偵查中指證歷歷（見九十八年度偵字第三
    ○六一號卷第九、十九頁），經核與證人乙○○於本院審理
    中結證稱伊於九十八年一月八日上午八時二十分許前往「琴
    韻園」社區進行電梯保養，而與被告甲○○一同前往二三號
    地下一樓辦公室拿取電梯鑰匙，被告丁○○一路尾隨伊二人
    前往地下一樓辦公室並一直數落被告甲○○種種不是，口中
    唸唸有詞，被告甲○○未予回應，直接進入辦公室拿鑰匙給
    伊，伊拿到鑰匙轉身要走時，被告丁○○剛好站在辦公室入
    口處，伊清楚聽見被告丁○○對被告甲○○罵了一句「歪哥
    」，伊拿到鑰匙之後便趕緊離開，之後發生何事，伊並不知
    情，該地下一樓辦公室及樓梯均屬社區公共空間，社區住戶
    及訪客均可自由出入等情大致相符（見本院卷第三四、三五
    頁）；證人乙○○與被告丁○○並無宿怨，其所為證詞之真
    實性復經刑事具結程序之擔保，核與證人乙○○於偵查中具
    結證述內容完全相符（見九十八年度偵字第三○六一號卷第
    二一頁），應無甘冒刑事偽證重罪處罰之危險，而故意設詞
    構陷被告丁○○之必要，苟證人乙○○於偵查及本院審理中
    所證述內容係虛偽不實，何以其證詞內容經核與被告甲○○
    指證內容完全相符？至被告丁○○暨其夫丙○○雖聲稱證人
    乙○○於當天並未在地下一樓辦公室云云；惟查，被告丁○○於九十八年二月十一日檢察官偵查中即已坦承當天證人乙○○確實有到地下室辦公室，然證人乙○○在被告甲○○罵
    伊前即先行離去等情（見九十八年度偵字第三○六一號卷第
    二十頁），核與證人乙○○證述內容大致相符，堪認證人乙○○當時確實有與伊與被告甲○○一同前在地下一樓辦公室
    ，被告丁○○嗣後否認證人乙○○曾前往案發現場，顯係事
    後卸責之詞，未足採信；至證人丙○○於當時原本在二九號
    一樓住處客廳準備吃早餐，係聽見地下室傳來被告甲○○與
    被告丁○○爭吵聲後，伊始立即驅身趕往地下一樓辦公室，
    業據證人丙○○於本院審理中證述明確（見本院卷第四九頁
    ），斯時證人乙○○既已離開地下一樓辦公室前往保養電梯
    ，則證人丙○○證稱伊前往地下一樓辦公室時，發現現場只
    有被告甲○○及丁○○二人，亦不足以推翻證人乙○○於被
    告丁○○辱罵甲○○當時確實在地下一樓辦公室之認定，是
    被告丁○○辯稱證人乙○○當時不在場云云，顯係事後卸責
    推諉之詞，不足採信。至被告丁○○主觀上質疑被告甲○○
    於執行「琴韻園」社區大樓服務委員會相關事務上有諸多缺
    失、可議之處，雖有被告丁○○所提服務委員會公告及收支
    明細表等單據為憑（見本院卷第二三至四四頁），惟被告丁○○本屬具有相當智識程度及社會經驗之成年人，其如認被
    告甲○○就處理社區公共事務涉有業務侵占、背信等罪嫌，
    本得依法向司法機關提出刑事告訴或民事請求，竟捨此正當
    司法救濟途徑不為，於上揭爭議未經司法機關進行調查釐清
    事實真相前，率爾以「歪哥」等抽象語論辱罵被告甲○○，
    其就上開言論將足以造成被告甲○○之名譽及社會評價遭受
    一定程度損害一節，當知之甚明，是被告丁○○主觀上有公
    然侮辱被告甲○○之不法犯意，至為灼然。
  (二)被告甲○○於上揭時、地遭被告丁○○辱罵後，因不甘平白
    受辱，於證人乙○○拿取鑰匙離地下一樓辦公室後，亦在該
    處，以「幹你老母雞巴」（台語）等語辱罵被告丁○○等情
    ，業據被告丁○○於警詢、偵查中指證明確（見九十八年度
    偵字第三○六一號卷第六、二十頁），經核與證人即被告丁○○夫婿丙○○本院審理中結證稱當天伊原本在二九號一樓
    客廳準備吃早餐，因地下室樓梯口正對著伊住處二九號大門
    ，伊在住處便清楚聽見被告甲○○好像與伊太太在地下室吵
    架，趕緊前往地下室，伊在地下一樓樓梯處清楚聽見被告甲○○罵了一聲「幹你老母雞巴」（台語），伊太太立即回了
    一句「你憑什麼罵我母親」，當時伊只有親耳聽到，並沒有
    親眼看到，伊抵達地下一樓辦公室時，發現該處只有伊太太
    跟被告甲○○二人在場，因此斷定剛才以穢語辱罵伊太太的
    人，就是被告甲○○等情，大致相符（見本院卷第四九頁）
    ；證人丙○○與被告甲○○並無宿怨，其所為證詞之真實性
    復經刑事具結程序之擔保，核與渠於偵查中具結證述內容完
    全相符（見九十八年度偵字第三○六一號卷第二一、二二頁
    ），應無甘冒刑事偽證重罪處罰之危險，而故意設詞構陷被
    告甲○○之必要，又證人丙○○雖係被告丁○○之夫婿，然
    證人丙○○於偵查及本院審理中均據實證稱伊係於住處一樓
    聽到被告甲○○與丁○○在爭吵，立即起身前往地下一樓辦
    公室關切情事，還未抵達地下一樓辦公室，就在地下一樓樓
    梯處清楚聽見被告甲○○辱罵被告丁○○「幹你老母雞巴」
    （台語），伊並未親眼見到被告甲○○辱罵被告丁○○之全
    程經過等情一致，倘證人丙○○係因與被告丁○○係夫妻，
    為求呼應被告丁○○之說詞而故意設詞構陷被告甲○○，其
    大可直接證稱伊有在地下一樓辦公室目睹全程經過，何須據
    實為上揭證述內容？且查，本件經臺灣臺北地方法院檢察署
    檢察事務官會同被告甲○○、丁○○二人即往現場勘查，確
    認該處隔音設備甚差，證人丙○○指證聽聞被告二爭吵聲之
    處，與被告二人所在位置僅隔一層樓梯，樓梯間逃生門平日
    呈開啟狀態，檢察事務官於該處確實可以清楚聽聞地下一樓
    辦公室之爭吵內容等情，有九十八年二月二十四日履勘現場
    筆錄及現場照片附卷足憑（見九十八年度偵字第三○六一號
    卷第三二至三八頁），衡以被告甲○○與丁○○於激烈爭吵
    中，其二人之音量絕無可能過低，且被告甲○○於本院審理
    中亦坦承伊與被告丁○○在地下一樓辦公室爭吵過程中，證
    人丙○○確實有前往該處（見本院卷第四九頁反面、第五十
    頁），本院綜合上情研判，認被告丁○○所為上揭指訴，並
    非虛妄，而可採信，被告甲○○空言否認有以上揭穢語辱罵
    被告丁○○，顯係事後卸責之詞，不足採信。
  (三)綜上所述，本件事證明確，被告丁○○、甲○○上揭公然侮
    辱犯行，已堪認定，應依法論科。
二、核被告丁○○、甲○○所為均係犯刑法第三百零九條第一項
    之公然侮辱罪。爰審酌被告丁○○、甲○○因發生爭執，竟
    均公然辱罵對方，犯後均否認犯罪，態度不佳，惟念及渠二
    人係因一時情緒衝動而為本件犯行，惡性並非重大及其品行
    、生活狀況、智識程度、犯罪之動機、目的等一切情狀，量
    處如主文所示之刑，並諭知易服勞役之折算標準。
據上論斷，應依刑事訴訟法第二百九十九條第一項前段、第二百
八十四條之一，刑法第三百零九條第一項、第四十二條第三項，
刑法施行法第一條之一第一項、第二項前段，判決如主文。
本案經檢察官羅月君到庭執行職務。
中    華    民    國    98    年    7    月    31     日
                  刑事第十四庭  法  官  李家慧
以上正本證明與原本無異。
如不服本判決應於收受送達後10日內向本院提出上訴書狀，並應
敘述具體理由；其未敘述上訴理由者，應於上訴期間屆滿後20日
內向本院補提理由書（均須按他造當事人之人數附繕）「切勿逕
送上級法院」。
                                書記官  鄭淑丰
中    華    民    國    98    年    7     月    31    日
附錄本件論罪科刑法條：
中華民國刑法第309條
（公然侮辱罪）
公然侮辱人者，處拘役或 3 百元以下罰金。
以強暴犯前項之罪者，處 1 年以下有期徒刑、拘役或 5 百元以
下罰金。


司法院資訊處製作；財團法人民間司法改革基金會備份。
